臺灣嘉義地方法院刑事判決
110年度簡上字第124號
上  訴  人  臺灣嘉義地方檢察署檢察官
上  訴  人  
即  被  告  乙○○



上列上訴人因被告違反家庭暴力防治法案件，不服本院民國110
年8月30日110年度嘉簡字第820號第一審簡易判決(聲請簡易判決
處刑案號：110年度偵字第7130號)，提起上訴，本院管轄之第二
審合議庭判決如下：
    主  文
原判決撤銷。
乙○○犯違反保護令罪，累犯，處有期徒刑參月，如易科罰金，以
新臺幣壹仟元折算壹日。
　　犯 罪 事 實 及 理 由
一、本案經本院合議庭審理結果，認第一審簡易判決之認事用法
    並無不當，除證據部分補充「被告乙○○於本審審理時之自白
    」，並引用第一審刑事簡易判決書記載之事實及理由（如附
    件）。
二、核被告乙○○所為，係犯家庭暴力防治法第61條第4款之違反
    保護令罪。被告前因違反保護令案件，經本院以109年度聲
    字第1008號裁定應執行有期徒刑8月確定，於民國110年6月1
    0日有期徒刑執行完畢出監乙節，有臺灣高等法院被告前案
    紀錄表1份在卷可憑。被告於有期徒刑執行完畢後，5年以內
    故意再犯本件有期徒刑以上之罪，為累犯。按有關累犯加重
    本刑部分，不生違反憲法一行為不二罰原則之問題。惟其不
    分情節，基於累犯者有其特別惡性及對刑罰反應力薄弱等立
    法理由，一律加重最低本刑，於不符合刑法第59條所定要件
    之情形下，致生行為人所受之刑罰超過其所應負擔罪責之個
    案，其人身自由因此遭受過苛之侵害部分，對人民受憲法第
    8條保障之人身自由所為限制，不符憲法罪刑相當原則，牴
    觸憲法第23條比例原則。於修正前，為避免發生上述罪刑不
    相當之情形，法院就該個案應依本解釋意旨，裁量是否加重
    最低本刑（大法官釋字第775號解釋文參照）。該解釋係指
    個案應量處最低法定刑、又無法適用刑法第59條減輕規定之
    情形，法院應依此解釋意旨裁量不予加重最低本刑。本件依
    被告累犯及犯罪情節，均無上開情事，自難指就累犯加重其
    最低本刑有不符上開解釋意旨之違誤（最高法院108年度台
    上字第338號、109年度台非字第139號、109年度台上字第30
    18號判決意旨參照）。被告已因相同罪質之違反保護令案件
    經本院判決確定，並已入監執行，理應汲取教訓，卻仍再犯
    本案，足見對於國家刑罰權所科予刑罰之刑罰反應力顯然薄
    弱，且依本案犯罪情節，被告不適宜量處最低法定刑，亦無
    何情輕法重而有刑法第59條減輕其刑規定之適用情形等，綜
    合判斷被告並無因加重本刑致生所受之刑罰超過其所應負擔
    罪責之情形，本院認本件對被告應依刑法第47條第1項規定
    加重其刑。　　
三、檢察官上訴意旨略以：原審未及審酌被告於本案後，與告訴
    人協議進行戒毒治療，且被告已在接受療程，又告訴人請求
    減輕被告刑度等情，請另為適當之裁處等語。
四、被告上訴意旨略以：我父親已經原諒我了，希望能判輕一點
    等語。
五、撤銷改判及量刑：
（一）經原審調查後，認被告犯罪事證明確，予以論罪科刑，固
      非無見，惟按刑事審判旨在實現刑罰權分配之正義，法院
      對有罪被告之科刑，應符合罪刑相當原則，使輕重得宜，
      罰當其罪，以契合社會之法律感情，因此，刑法第57條明
      定科刑時應審酌一切情狀，尤應注意該條所列10款事項以
      為科刑輕重之標準（最高法院104年度台上字第359號、10
      2年度台上字第3046號、93年度台上字第5073號判決意旨
      參照）。又刑之量定，固為實體法上賦予法院得為自由裁
      量之事項，但此項職權之行使，並非得恣意為之，仍應受
      比例原則、平等原則、罪刑相當原則之支配，審酌刑法第
      57條所列各款應行注意事項及一切情狀為之，使輕重得宜
      ，罰當其罪，以符合法律授權之目的，此即所謂自由裁量
      權之內部界限（最高法院98年度台上字第4639號、97年度
      台上字第5995號、93年度台上字第3746號判決意旨參照）
      。本件被告未遠離告訴人住居所之違反保護令犯行，所為
      固值非難，然其於本院第一審判決後，已獲得告訴人之諒
      解，並已依與告訴人之約定，至基督教晨曦會戒毒治療，
      告訴人並具狀請求檢察官為減輕被告刑度提起本件上訴，
      有嘉灣嘉義地方檢察署公務電話紀錄單、基督教晨曦會收
      據影本、刑事聲明上訴狀、晨曦會證明書各1份在卷可憑
      （偵92號卷第9頁、本審卷第29-30、35、119頁）。告訴
      人於本審審理時表示：之前被告有在吃藥，我有想送他去
      晨曦會，但他不願意，說要去工作，這次我透過牧師，說
      服被告去戒毒村重新做人，他願意去，我相信他會待在裡
      面戒毒，希望法院能夠判輕一點，目前被告沒有收入，罰
      金也是我在繳納等語（本審卷第117頁）。晨曦會員工李
      文峻於本審審理時陳稱：被告目前是在第1階段的前3個月
      穩定期中，就協會的觀察，被告度過前2個星期的戒斷期
      後，身心恢復狀況穩定，可以自行規畫生活，我們由生活
      細節、與其他人接觸以及對話內容，可以知道被告有決心
      改正等語（本審卷第117-118頁）。是堪認被告之犯後態
      度已有不同，原判決於量刑時【未及審酌】此項有利於被
      告之基礎事實，量刑方面容有未洽。從而，被告上訴指摘
      原審判決量刑過重，請求從輕量刑，檢察官上訴請求斟酌
      被告之犯後態度，更為妥適之裁判，均有理由。是原判決
      既有上揭量刑失妥之處，應由本院予以撤銷改判。
（二）爰審酌被告無視告訴人驅趕，仍違反本院核發應遠離告訴
      人居所100公尺之保護令，所為實有不該；其始終坦承犯
      行，且於原審判決後，已獲得告訴人諒解，並依照與告訴
      人之約定至戒毒機構戒毒中，且其在晨曦會迄今已2個多
      月，表現穩定，堪認犯後態度尚屬良好，本院也期待被告
      能藉此機會成功戒除毒癮，學習技藝後順利更生；其自陳
      高職肄業，未婚，無子，之前在竹科作工程，前與父母同
      住，家境勉持，預計在晨曦會待2年戒毒等一切情狀，量
      處如主文第2項所示之刑，並諭知易科罰金之折算標準。
據上論斷，應依刑事訴訟法第455條之1第1項、第3項、第369條
第1項前段、第373條、第364條、第299條第1項前段，家庭暴力
防治法第61條第4款，刑法第11條前段、第47條第1項、第41條第
1項前段，判決如主文。
本案經檢察官李昕諭聲請以簡易判決處刑，檢察官楊麒嘉到庭執
行職務。
中　　華　　民　　國　　110 　年　　11　　月　　30　　日
                  刑事第八庭  審判長法　官　謝其達
　　　　　　　　　　　　　　　　　　法　官  盧伯璋
　　　　　　　　　　　　　　　　　　法　官  鄭諺霓
上列正本證明與原本無異。
本件不得上訴。　　　　　　　　　
中　　華　　民　　國　　110 　年　　11　　月　　30　　日
                                    書記官　李玫娜
附錄論罪法條
家庭暴力防治法第61條第4款
違反法院依第14條第1項、第16條第3項所為之下列裁定者，為本
法所稱違反保護令罪，處三年以下有期徒刑、拘役或科或併科新
臺幣十萬元以下罰金：
四、遠離住居所、工作場所、學校或其他特定場所。
附件：本院110年度嘉簡字第820號刑事簡易判決之附件
一、犯罪事實：
　　乙○○前因違反保護令案件，經臺灣嘉義地方法院(下稱嘉義
    地院)109年度嘉簡字第816號、109年度易字第447號、109年
    度簡上字第130號分別判處有期徒刑3月、3月、4月確定，經
    嘉義地院109年度聲字第1008號裁定應執行有期徒刑8月，並
    於民國110年6月10日執行完畢。詎不知悔改，其與甲○○為父
    子關係，2人間具有家庭暴力防治法第3條第3款所定之家庭
    成員關係。緣乙○○因對甲○○實施家庭暴力，經臺灣嘉義地方
    法院(下稱嘉義地院)於108年10月30日108年度家護字第560
    號核發民事通常保護令，裁定主文包含：乙○○不得對甲○○實
    施家庭暴力。乙○○不得對甲○○為騷擾之聯絡行為；然乙○○又
    因毒品問題而向甲○○索討金錢等情，再經嘉義地院109年3月
    9日以109年度家護聲字第11號裁定增列：乙○○應於109年5月
    15日中午12時前遷出甲○○之住居所（地址：嘉義縣○○鎮○○里
    ○○路000巷00號），並將該住居所之鑰匙交付甲○○；乙○○應
    最少遠離下列場所100公尺：甲○○之住居所（地址同上），
    上該民事通常保護令之有效期間為2年。詎乙○○明知上開民
    事保護令之內容，竟基於違反保護令之犯意，於上開保護令
    生效期間內之110年7月31日上午8時30分為警逮捕前之前日
    晚間某時許，進入甲○○之住居所，而違反前開保護令。嗣因
    甲○○報警處理，始悉上情。
二、證據：
　　上揭犯罪事實，業據被告乙○○於警詢及偵查中坦承不諱，核
    與證人即告訴人甲○○證述之情節大致相符，並有民事保護令
    裁定書、保護令執行及核發資料、現場照片在卷可參。